最高法院刑事判決　　　　　　一○○年度台上字第一七四三號
上　訴　人　陳宇文
　　　　　　劉天利
　　　　　　黃林茂
上列上訴人等因妨害自由等罪案件，不服台灣高等法院中華民國
一○○年一月二十六日第二審更審判決（九十九年度上更(一)字第
四九○號，起訴案號：台灣台北地方法院檢察署九十六年度偵字
第一一二四二號），提起上訴，本院判決如下：
    主  文
上訴駁回。
    理  由
一、妨害自由部分：
按刑事訴訟法第三百七十七條規定，上訴於第三審法院，非以判
決違背法令為理由，不得為之。是提起第三審上訴，應以原判決
違背法令為理由，係屬法定要件。如果上訴理由書狀並未依據卷
內訴訟資料，具體指摘原判決不適用何種法則或如何適用不當，
或所指摘原判決違法情事，顯與法律規定得為第三審上訴理由之
違法情形，不相適合時，均應認其上訴為違背法律上之程式，予
以駁回。本件原判決撤銷第一審之判決，改判依想像競合犯關係
，從一重論處上訴人陳宇文、劉天利、黃林茂共同以非法之方法
，剝奪人之行動自由罪刑（劉天利為累犯），已敘明所憑之證據
及認定之理由；從形式上觀察，並無判決違背法令之情形存在。
查原判決採憑證人王麗娜、告訴人朱家銘之證言，為判斷依據之
一，已詳敘其斟酌取捨之理由；並以朱家銘遭陳宇文、劉天利等
人強押上車後，在車內撥打電話予其配偶王麗娜，僅要求王麗娜
攜帶支票或現款至「小馬當舖」，不願回答王麗娜所詢其他問題
，足見朱家銘打電話時，並非處於行動自由狀態，理由內已併加
審酌說明。陳宇文、黃林茂上訴意旨漫稱朱家銘在車上曾以行動
電話與王麗娜等多人通話，且自承打電話報警，可證其行動自由
未受拘束。而「小馬當舖」為營業場所，朱家銘抵達後，既與王
麗娜及警方聯絡在當舖會合，自無離去之意思，原判決認朱家銘
至當舖後，行動自由仍受限制，顯有違誤云云，對於原審採證認
事職權之適法行使，暨原判決已明白論斷之事項，任憑己見指摘
，自非適法之第三審上訴理由。又共同實行犯罪行為之人，在合
同意思範圍以內，各自分擔犯罪行為之一部，相互利用他人之行
為，以達其犯罪之目的者，即應對於全部發生之結果，共同負責
，不問犯罪動機起於何人，亦不以每一階段犯行均參與為必要。
陳宇文、劉天利等人將朱家銘押至「小馬當舖」後，黃林茂在該
當舖內，基於共同妨害自由之犯意，與陳宇文、劉天利等人持續
剝奪朱家銘之行動自由，以逼討債務等情，為原判決確認之事實
。黃林茂既與陳宇文、劉天利等人有犯意聯絡，並分擔部分行為
之實行，自應對全部犯罪結果負責。黃林茂上訴意旨否認有妨害
自由之共同犯行與犯意，而為單純事實上之爭執，不符第三審上
訴之法定要件。劉天利上訴意旨僅泛稱朱家銘以欺騙方式，經伊
介紹向「小馬當舖」借款，但供擔保之小客車並非朱家銘所有，
房屋亦早已變賣，所留地址及電話均係虛捏，嗣伊應陳宇文之要
求，出面與朱家銘對質，始涉本案，請從輕量刑云云，亦非依據
卷內訴訟資料具體指摘之合法上訴理由。再者，原判決以陳宇文
、劉天利等人要求朱家銘上車，朱家銘不從，即出手予以毆打，
並強押其上車，係以一行為觸犯傷害罪及剝奪人之行動自由罪，
應從一重之剝奪人之行動自由罪處斷。嗣強押朱家銘上車後，在
小客車內及當舖內予以毆打，涉犯傷害罪部分，則係另行起意為
之，應與剝奪人之行動自由罪併合處罰（見原判決第十頁第五行
至第二十二行），尤無判決適用法則不當之違法情事。上訴人等
上訴意旨指摘之各節，均與法律規定得為第三審上訴理由之違法
情形，不相適合，其等關於此部分之上訴為違背法律上之程式，
均應予駁回。至原判決關於上訴人等想像競合犯之輕罪即刑法第
二百七十七條第一項傷害罪部分，依刑事訴訟法第三百七十六條
第一款規定，本不得上訴於第三審法院，而重罪即妨害自由罪部
分之上訴，既從程序上駁回，則輕罪部分之上訴即無審判不可分
原則之適用，無從併予審判，亦應駁回之。
二、傷害部分：
按刑事訴訟法第三百七十六條所列各罪之案件，經第二審判決者
，不得上訴於第三審法院，法有明文。原判決關於上訴人等傷害
（即強押朱家銘上車後，在車內及當舖內之傷害行為）部分，係
依刑法第二百七十七條第一項論處罪刑，核屬刑事訴訟法第三百
七十六條第一款之案件，既經第二審判決，自不得上訴於第三審
法院，上訴人等猶提起上訴，為法所不許，應併駁回之。
據上論結，應依刑事訴訟法第三百九十五條前段，判決如主文。
中    華    民    國  一○○  年    四    月   十四   日
                      最高法院刑事第十二庭
                          審判長法官  陳  世  淙  
                                法官  陳  東  誥  
                                法官  何  菁  莪  
                                法官  許  錦  印  
                                法官  張  春  福  
本件正本證明與原本無異
                                      書  記  官  
中    華    民    國  一○○  年    四    月   十八   日
                                                       s